【裁判字號】    88,訴,412
【裁判日期】    890131
【裁判案由】    違反著作權法
【裁判全文】
臺灣花蓮地方法院刑事判決                          八十八年度訴字第四一二號
    公  訴  人  臺灣花蓮地方法院檢察署檢察官
    被      告  乙○○
右列被告因違反著作權法案件，經檢察官提起公訴（八十八年度偵字第三一七六號）
，本院判決如左：
    主  文
乙○○明知為侵害著作權之物意圖散布而陳列，處有期徒刑肆月，如易科罰金，以參
佰元折算壹日。緩刑參年。
扣案之影音光碟片「蒙面俠蘇洛」貳套、「致命武器四」參套（每套均有上、下集貳
片）均沒收。
    事  實
一、乙○○係花蓮縣吉安鄉○○路○段五十六號「忠一ＶＣＤ、ＤＶＤ影音交換中心
    」（以下簡稱：忠一影音）負責人，該店之經營方式為每位會員需繳納新台幣（
    下同）三千元入會費，購買影音光碟片（即ＶＩＤＥＯ  ＣＤ）五部，於一年之
    期限內，得支付每片三十元之價格，換取其他影片，換取後有所有權。乙○○明
    知「蒙面俠蘇洛」、「致命武器四」等影片為得利影視股份有限公司（以下簡稱
    ：得利公司）享有著作權之影音著作，竟於民國（下同）八十八年二月十八日向
    不詳姓名成年男子購得侵犯上開享有著作權人影音著作之「蒙面俠蘇洛」、「致
    命武器四」非法重製影音光碟片一批，意圖散布而陳列於「忠一影音」之陳列架
    上，供會員交換或購買。迨至八十八年三月六日下午十四時五十五分許，為警在
    上址查獲，並扣得上開非法重製之影音光碟片「蒙面俠蘇洛」二套、「致命武器
    四」三套（每套均有上、下集二片）。
二、案經得利公司訴請花蓮縣警察局花蓮分局移送台灣花蓮地方法院檢察署檢察官偵
    查起訴。
    理  由
一、訊據被告乙○○矢口否認上揭犯行，辯稱：扣案之影片係客人留下來的，並無購
    買盜版片供客人選購或交換云云，並提出估價單為證，且證人黃嘉琪亦證述扣案
    之影片係客人留下來云云。惟查，右揭事實，業據告訴代理人甲○○於偵查時證
    稱：伊於二月十八日親自到該店，看見上開盜版片陳列在展示架，與正版片混在
    一起陳列等語（見偵查卷八十八年十月十二日訊問筆錄）；且上開非法重製之影
    音光碟片上均貼有電腦條碼，業經本院當庭勘驗屬實，若非被告陳列以供客人購
    買或交換之用，實無加貼電腦條碼之必要。又上開非法重製之影音光碟片若屬會
    員所遺留，為何未經該會員取回，此亦與常情有違。另證人黃嘉琪與被告有雇用
    關係，其所為之證言核屬迴護被告之詞，不可採信。又被告所提出之估價單僅載
    明其所購買正版影音光碟片之進價，與本案無涉，不足為有利於被告之證據。此
    外，復有查證情形表、行政院新聞局錄影節目審查合格證明書、財團法人電影及
    錄影著作保護基金會證明書、合約書、照片十二張，及扣押之上開非法重製影音
    光碟片附卷可稽，被告乙○○所辯顯係事後卸責之詞，不足採信，本件事證明確
    ，被告犯行洵堪認定，應予依法論科。
二、核被告乙○○所為，係違反著作權法第八十七條第二款之規定，應依同法第九十
    三條第三款之規定處罰。公訴人雖認被告以犯上開罪名為常業，認被告犯有同法
    第九十四條之罪名，惟按刑法中所謂常業，係指以犯罪行為為生活之事業而言，
    即恃以為生之意，司法院二十年院字第五六八號著有解釋及最高法院四十五年台
    上字第一一八八號亦著有判例意旨可供下級審法院遵循；又最高法院八十三年台
    上字第二○四七號刑事判決要旨認：「刑法上所謂常業犯係指反覆以同種類行為
    為目的之社會活動之職業性犯罪，亦即恃犯罪以維生者而言」；同院八十五年台
    上字第二０八０號刑事判決意旨復認：「所謂常業犯，係指將犯罪作為賴以維生
    之職業者而言。侵害著作權之常業犯，應係指『以侵害著作權營生』或『恃侵害
    著作權為生』，始克相當。故行為人縱先後有多次侵害著作權之行為，如並未以
    之維生，仍不得謂係常業犯。經查本件被告乙○○係「忠一影音」影視社之負責
    人，平日即以販賣或交換影音光碟為業，其所販賣或交換之影音光碟片絕大多數
    皆係向廠商合法購買，有估價單五紙附卷可稽，而本件扣案之非法重製影音光碟
    片僅有「蒙面俠蘇洛」二套、「致命武器四」三套（每套均有上、下集二片），
    數量極少，因認被告並無以交換或販賣侵害他人影音著作權之著作物為主要營生
    ，非屬常業犯，灼然甚明。公訴人所認容有誤會，惟依其行為之侵害性及目的，
    其基本社會事實仍屬同一，起訴法條應予變更。爰審酌被告因一時貪圖蠅頭小利
    ，而販入進價較低之非法重製影音光碟供他人交換或租售，其行為可罰性尚屬非
    重，惟已侵犯著作權人之權利，並審酌其行為手段、所造成之損害、犯罪後仍矢
    口否認犯行而不知悔悟之態度等一切情狀，量處如主文所示之刑，並諭知易科罰
    金之折算標準，以示警懲。又被告乙○○未曾受有期徒刑以上刑之宣告，此有台
    灣花蓮地方法院檢察署刑案資料查註紀錄表、本院被告全國前案紀錄表在卷可參
    ，其經本次科刑教訓，當知警惕，應無再犯之虞，爰諭知緩刑三年，以啟自新。
三、至扣案之影音光碟片「蒙面俠蘇洛」二套、「致命武器四」三套（每套均有上、
    下集二片），係被告所有供犯罪所用之物，業堪認定，爰併依刑法第三十八條第
    一項第二款之規定宣告沒收（原著作權法第九十八條有關沒收之規定，業於八十
    七年一月二十一日修正時予以刪除，不再適用，公訴人認應依著作權法第九十八
    條規定宣告沒收，亦有誤會，附此敘明）。
四、據上論斷，應依刑事訴訟法第二百九十九條第一項前段、第三百條，著作權法第
    九十三條第三款，刑法第十一條前段、第四十一條、第七十四條第一款，第三十
    八條第一項第二款、罰金罰鍰提高標準條例第二段，判決如主文。
本案經檢察官林英正到庭執行職務
中    華    民    國     八十九     年      一     月     三十一        日
                           臺灣花蓮地方法院刑事庭
                               法  官  林  國  泰
右正本證明與原本無異。
如對本判決不服，應於送達後十日內，向本院提出上訴狀。（應抄附繕本）告訴人或
被害人如對於本判決不服者，應具備理由請求檢察官上訴，其上訴期間之計算係以檢
察官收受判決正本之日期為準。
                               法院書記官
中    華    民    國     八十九     年      一     月     三十一        日
附錄本案論罪科刑法條全文：
著作權法第九十三條第三款：
有左列情形之一者，處二年以下有期徒刑，得併科新台幣十萬元以下罰金：
第三款：以第八十七條各款方法之一侵害他人之著作權者。


司法院資訊處製作；財團法人民間司法改革基金會備份。
